臺灣高雄地方法院刑事判決　　　　　　 96年度簡上字第224號
上　訴　人
即　被　告　乙○○
上列上訴人等被告因妨害名譽案，不服本院高雄簡易庭94年度簡
字第4518號中華民國94年9 月5 日第一審判決（聲請簡易判決處
刑書案號：臺灣高雄地方法院檢察署95年度偵續一字第13號），
提起上訴，本院管轄之第二審合議庭判決如下：
    主  文
上訴駁回。
    事  實
一、乙○○與丙○○因財產糾紛相處不睦，乙○○於民國94年7
    月25日下午2 時許，在高雄市○○區○○街30號1 樓丙○○
    之妹莊雅惠所經營之「攀岩活力館」內，雙方又因財產問題
    而發生爭執，乙○○竟基於公然侮辱之犯意，在上址店內之
    不特定人得共聞共見之場所，而員警劉宏哲、王兆怡等人亦
    在場時，基於妨告訴人名譽之犯意，辱罵丙○○：「你的行
    為好像是土匪一樣」等語，足生損害於丙○○之名譽。
二、案經丙○○訴由高雄市政府警察局新興分局報告臺灣高雄地
    方法院檢察署檢察官偵查後聲請以簡易判決處刑。
    理  由
一、證據能力意見：證人丙○○、莊雅惠、莊春蘭於警詢中供述
    ，均為審判外陳述，被告亦爭執其證據能力，復無法定傳聞
    法則例外可採之情形，應認此部分供述無證據能力。另證人
    莊雅惠、莊春蘭、王兆怡、劉宏哲於偵查中向檢察官所為之
    陳述，固為傳聞證據，惟經依法具結，另檢察官取證過程亦
    無不法情形，並無顯不可信情形，依刑事訴訟法第159 條之
    1 第2 項規定，應有證據能力。
二、訊據上訴人即被告乙○○固坦認其與告訴人丙○○間有財產
    糾紛，2 人於上開時、地有對話及當時有莊春蘭、莊雅惠、
    王兆怡、劉宏哲、銀行介紹人邱正和、地政人員崔志順等人
    在場之事實，惟矢口否認有公然侮辱之犯行，辯稱：伊並未
    辱罵告訴人是土匪云云。惟查：被告與告訴人間當時因債務
    糾紛，發生口角，經員警王兆怡、劉宏哲2 人到場處理時，
    被告有口出「（告訴人）騙錢這行為像土匪一樣」等語乙節
    ，業據證人即到場處理糾紛之員警王兆怡於本院審理中、偵
    查中2 度結證明確，前後所述一致，核與證人即告訴人丙○
    ○於本院指訴情節相符，亦經證人即員警劉宏哲於偵查中及
    在場莊雅惠於偵查中具結證述無訛。而證人即員警王兆怡、
    劉宏哲與被告間並無怨隙，應無誣攀被告之可能，且前後供
    述一致，參以被告亦自承因債務糾紛與告訴人發生爭執，其
    情緒難免激動，足認被告確於上開時、地，有以上開言語侮
    辱告訴人之行為。被告猶執此否認犯行，辯稱未出此語，顯
    不可採信。故本件事證明確，其犯行可以認定，即應依法論
    科。
三、被告行為後，如附表所示之刑法相關規定業於95年7 月1 日
    修正施行，經如附表所示之整體新舊法比較後，依刑法第2
    條第1 項「從舊從輕」原則，自應適用被告行為時法律。
四、按刑法上之公然侮辱罪，祗須侮辱行為足使不特定人或多數
    人得以共見共聞，即行成立（參照司法院院字第2033號、第
    第2179號等解釋）。又所謂侮辱，乃對他人為輕蔑表示之行
    為，其內涵須具有足使他人在精神上、心理上有感受到難堪
    或不快之虞者，即足當之，查本件事發地點，係營業場所，
    容有不特定客人得自由進出，又案發時亦有員警、莊雅惠、
    邱正和等人在場，自屬公開場合無訛；又被告以「土匪」形
    容他人行為，亦足以貶損告訴人人格，故核被告乙○○所為
    ，係犯刑法第309 條第1 項之公然侮辱罪，原審以被告罪證
    明確，因而適用（修正前）刑法第309 條第1 項，第41條第
    1 項前段，罰金罰鍰提高標準條例第1 條前段（漏引）、廢
    止前同條例第2 條等規定，並審酌被告僅因財產糾紛，即公
    然以上開言詞詆毀告訴人，徒增雙方不必要誤會，其動機、
    行為均屬可議，又犯後否認犯行未見悔意等一切情狀，量處
    被告拘役40日，並諭知易科罰金之折算標準，其認事用法，
    均無不合，量刑尚屬適當。被告上訴意旨否認犯罪，請求改
    判無罪，無足採認，應予駁回。
據上論斷，應依刑事訴訟法第455 條之1 第1 項、第3 項、第
368 條、第364 條、第310 條之1 ，判決如主文。
本案經檢察官甲○○到庭執行職務。
中　　華　　民　　國　　96　　年　　7 　　月　　 5　　日
                  刑事第十四庭  審判長法　官  蔡廣昇
                                      法  官  施介元
                                      法  官  林瑋桓
以上正本證明與原本無異。
不得上訴。
中　　華　　民　　國　　96　　年　　7 　　月　　 5　　日
                                      書記官  李柏親
附錄本判決論罪科刑之法條：
刑法第309條第1項
公然侮辱人者，處拘役或300 元以下罰金。
┌───────────────────────────────────────────────┐
│附表：                                                                                        │
├──────┬─────────────┬─────────────┬───────┬────┤
│相關變更條文│行為時法（下稱舊法）之內容│裁判時法（下稱新法）之內容│比  較  理  由│備    註│
├──────┼─────────────┼─────────────┼───────┼────┤
│【罰金刑貨幣│依法律應處罰金、罰鍰者，就│中華民國94年1 月7 日法修正│刑法之貨幣單位│經依現行│
│單位之變更】│其原定數額得提高為2 倍至10│施行後，刑法分則編所定罰金│由「元（指銀元│法規所定│
│罰金罰鍰提高│倍（刑法乃係定明10倍）。第│之貨幣單位為新臺幣。94年1 │）」變更為「新│貨幣單位│
│標準條例第1 │1 條所定得提高倍數之規定，│月7 日刑法修正時，刑法分則│臺幣」，且刑法│折算新臺│
│條前段、第5 │於本條例修正後制定之法律，│編未修正之條文定有罰金者，│分則之罰金數額│幣條例第│
│條→刑法施行│不適用之；本條例修正前公布│自94年1 月7 日刑法修正施行│，亦視該分則先│2 條之規│
│法第1 之1 條│之法律，於本條例修正後修正│後，就其所定數額提高為30倍│前曾修正與否，│定折算後│
│第1 項、第2 │其罰金罰鍰數額或法律經全部│。但72年6 月26日至94年1 月│而分別提高3 或│等值，是│
│項          │修正而其罰金罰鍰數額未予變│7 日新增或修正之條文，就其│30倍。        │以新法並│
│            │更者，亦同。              │所定數額提高為3 倍。      │              │未較有利│
├──────┼─────────────┼─────────────┼───────┼────┤
│刑法第33條第│罰金：（銀元）1 元以上。  │罰金：新臺幣1000元以上，以│罰金刑之下限，│舊法有利│
│5 款：罰金刑│                          │百元計算之。              │由銀元10元（依│        │
│下限變更    │                          │                          │前述也提高10倍│        │
│            │                          │                          │）即新臺幣30元│        │
│            │                          │                          │，提高為新臺幣│        │
│            │                          │                          │1000元。      │        │
├──────┼─────────────┼─────────────┼───────┼────┤
│【易科罰金折│犯最重本刑為5 年以下有期徒│犯最重本刑為5 年以下有期徒│易科罰金折算標│舊法有利│
│算標準變更】│刑以下之刑之罪，而受6 個月│刑以下之刑之罪，而受6 個月│準由銀元300 元│        │
│修正前刑法第│以下有期徒刑或拘役之宣告…│以下有期徒刑或拘役之宣告者│即新臺幣900 元│        │
│41條第1 項前│得以（銀元，下同）1 元以上│，得以新臺幣1000元、2000元│，提高為以新臺│        │
│段、修正前罰│3 元以下折算1 日，易科罰金│或3000元折算1 日，易科罰金│幣1000元、2000│        │
│金罰鍰提高標│。依刑法第41條易科罰金…就│。                        │元或3000元折算│        │
│準條例第2 條│其原定數額提高為100 倍折算│                          │1 日。        │        │
│→現行刑法第│1 日；法律所定罰金數額未依│                          │              │        │
║41條第1 項前│本條例提高倍數，或其處罰法│                          │              │        │
║段          │條無罰金刑之規定者，亦同。│                          │              │        │
╠══════╪═════════════╧═════════════╧══════─┴────┤
║整體比較結果│裁判時法並未較有利於被告，應適用舊法即被告行為時法。                            │
╚══════╧════════════════════════════════════════╛
